臺灣高雄地方法院刑事判決
                                    110年度簡上字第312號
上  訴  人  臺灣高雄地方檢察署檢察官          
被      告  甲○○



指定辯護人  公設辯護人黃秋葉
上列上訴人因不服本院高雄簡易庭110年度簡字第2746號中華民
國110年9月30日第一審簡易判決（起訴案號：109年度偵字第200
64號、110年度偵字第453號），提起上訴，本院判決如下：
    主  文
原判決撤銷。
甲○○成年人故意對兒童犯傷害罪，處拘役捌拾日。
    事  實
一、甲○○與兒童江○○(民國108年3月生，下稱A女)為母女，彼此
    間具有家庭暴力防治法第3條第3款所定之家庭成員關係。甲
    ○○因身體健康狀況不佳、生活壓力沉重，為宣洩情緒，故於
    民國109年7月17日某時許，基於傷害之犯意，在高雄市小港
    區中安路住處(住址詳卷)，以牙齒啃咬A女，致A女受有左上
    背部咬痕、右下背部咬痕之傷害。嗣因A女胞弟江○明(109年
    4月生)於109年7月18日，在上開住處因呼吸衰竭死亡，經甲
    ○○送至高雄市立小港醫院急救，院方疑為非病死案例而報警
    處理，始悉上情。
二、案經高雄市政府告訴臺灣高雄地方檢察署檢察官偵查起訴。
    理  由
壹、程序部分：
一、按被告經合法傳喚，無正當之理由不到庭者，得不待其陳述
    逕行判決，刑事訴訟法第371條定有明文，又依同法第455條
    之1第3項規定，簡易判決上訴程序準用第二審上訴程序之規
    定。查被告甲○○於本院第二審合議庭審判期日，經合法傳喚
    無正當理由而未到庭，有本院送達證書、刑事報到單、被告
    之戶政資料查詢結果、臺灣高等法院在監在押全國紀錄表附
    卷足憑（見簡上卷第173至175頁、第183頁、第197至199頁
    ），爰依前開規定，不待被告陳述逕為判決，先予敘明。
二、本判決下列引用之言詞及書面陳述等各項證據資料，關於被
    告以外之人於審判外陳述之傳聞供述證據，經檢察官、辯護
    人於審判程序中均同意作為證據使用，或知有傳聞證據之情
    形而未於言詞辯論終結前聲明異議（見簡上卷第187頁），
    本院審酌該等證據作成時之情況，並無取證之瑕疵或其他違
    法不當之情事，且與待證事實具有關聯性，應均具有證據能
    力。其餘認定本案犯罪事實之非供述證據，經查並無違反法
    定程序取得之情形，依刑事訴訟法第158條之4規定反面解釋
    ，亦應具證據能力。
貳、實體部分：
一、認定事實所憑證據及理由：
　　上揭犯罪事實，業據被告於原審審理中坦承不諱，並有證人
    即被告之同居人楊○○、同居人之父親楊○○於警詢、偵查中分
    別證述明確，亦有兒童少年保護通報表、被害人A女之高雄
    醫學大學附設中和紀念醫院（下稱高醫）受理家庭暴力事件
    驗傷診斷書、被害人個案摘要、高雄市政府社會局家庭暴力
    及性侵害防治中心暨警察局受理重大兒少受虐案件評估表、
    高雄市政府社會局家庭暴力及性侵害防治中心109年8月14日
    高市家防兒密字第10971401900號函暨附件、高醫109年8月2
    6日高醫附法字第1090105633號函暨附件、高雄市政府社會
    局家庭暴力及性侵害防治中心專家協助評估/診斷個案報告
    表、高醫109年8月26日高醫附法字第1090105888號函、高醫
    法醫病理科（109）醫鑑兒少字第C109-19J號暴力傷害驗傷
    鑑定書、高雄市立大同醫院109年9月7日高醫同管字第10905
    03703號函暨附件、高雄市立小港醫院被告之病歷各1份、被
    害人受傷照片6張、被害人受傷環境照片2張附卷可稽（見警
    卷第3至15頁、第19至35頁，他卷第25至44頁、第53至80頁
    、第85至121頁、偵一卷第33至37頁，訴字卷第21至31頁，
    被告之病歷本），足認被告上開任意性自白核與事實相符，
    堪採為認定犯罪事實之依據。從而，本案事證明確，被告上
    開犯行堪以認定，應依法論科。
二、論罪科刑及上訴論斷部分：
（一）經查，被告與被害人為母女關係，有個人戶籍資料查詢結
      果可憑，足證被告與被害人間具有家庭暴力防治法第3條
      第3款所定之家庭成員關係。又被告傷害被害人成傷，應
      屬身體上不法侵害之家庭暴力行為，而該當家庭暴力防治
      法所稱之家庭暴力罪，並構成刑法規定之犯罪，惟因家庭
      暴力防治法並無相關罰則規定，故應依刑法傷害罪規定予
      以論罪科刑。另被告行為時係成年人，被害人係108年3月
      生，屬兒童及少年福利與權益保障法第2條所規定之未滿1
      2歲之兒童。是核被告所為，係犯兒童及少年福利與權益
      保障法第112條第1項前段、刑法第277條第1項之成年人故
      意對兒童犯傷害罪，並依兒童及少年福利與權益保障法第
      112條第1項前段規定，加重其刑。
（二）本院撤銷改判之理由：
　　1.原審就被告所犯上開之罪予以論罪科刑，固非無見。惟刑
      事審判旨在實現刑罰權之分配正義，故法院對於有罪被告
      之科刑，應符合罰刑相當之原則，使輕重得宜，罰當其罪
      ，此所以刑法第57條明定科刑時，應以行為人之責任為基
      礎，並審酌一切情狀，尤應注意該條所列10款事項，以為
      科刑輕重之標準。又刑之量定，為求個案裁判之妥當性，
      固屬於實體法上賦予法院得為自由裁量之事項，但法院行
      使此項職權時，仍應受比例原則、平等原則等一般法律原
      則之支配，亦即必須受法律秩序之理念、法律感情及慣例
      等所規範，非可恣意為之，則裁量刑之輕重時，應符合罪
      刑相當之原則，並斟酌客觀上之適當性、相當性與必要性
      ，予以適度之判斷，使罰當其罪，以維護公平正義，始為
      適法。
　  2.經查，被告於本案事故發生後，雖曾於原審審理中承稱：
      我當時很累情緒不好，不知如何宣洩情緒，在懷被害人的
      時候，我就有跟社會局反應我的狀況，但都沒有辦法真正
      幫我解決。我很想我的女兒，我為了我的女兒會加油，請
      法院給我機會，我現在也有在上親子教育的課程，後來因
      為開始工作，所以有時候沒有時間去上，我都有跟社工說
      等語（見訴字卷第27頁、第29頁），表示願對被害人為犯
      後彌補之努力。而原審亦以告訴代理人到庭陳稱：我與被
      告接觸過程中，被告給我的感覺是蠻愛被害人，應該不是
      故意要傷害被害人，是被告的照顧教養能力不足，且被害
      人經高雄市政府安置後，被告都有固定來探望被害人等語
      （見審訴字卷第57頁），作為對被告從輕量刑之依據。然
      原審判決後，被告並未持續配合參與親職教育相關課程、
      親子會面，而係屢次聯繫不到乙節，此有高雄市政府社會
      局家庭暴力及性侵害防治中心親職教育通知書、親職教育
      課程執行紀錄影本、高雄市政府社會局家庭暴力及性侵害
      防治中心111年1月4日高市家防兒密字第11170006900號函
      暨會面等相關資料附卷可憑（見簡上卷第27至37頁、第89
      至92頁），告訴代理人亦稱：社會局請被告去上課，被告
      只有上一半，中間也出了很多問題，被告口口聲聲說愛被
      害人，但案發後看不到被告對被害人做了什麼彌補行為，
      我們認為被告其實犯後態度不佳等語（見簡上卷第195頁
      ），顯見被告犯後並未重視親職能力之提升，以避免再犯
      ，亦未履行其向本院陳稱願彌補被害人之承諾，犯後態度
      不佳；復參以被告本案並非出於管教目的，而係單純宣洩
      自身情緒，故以牙齒啃咬被害人之方式傷害被害人，犯罪
      情節實非輕微。綜觀上情，原審僅量處拘役10日，顯屬過
      輕，不足彰顯嚇阻或懲戒之效果，是檢察官上訴指摘原審
      判決量刑過輕一節，即屬有據，為有理由，自應由本院撤
      銷改判。　　　
（三）爰審酌被告為被害人之母，為智識正常之成年人，對子女
      本應善盡照護之責，若無能力照顧，亦應循各種方式尋求
      協助。被告明知被害人僅為1歲3個多月之幼童，對成年人
      之行為毫無反抗能力，僅因自身生活壓力沉重、健康狀況
      及情緒不佳，率爾以啃咬之方式傷害被害人，宣洩自身情
      緒，造成被害人受有左上背部咬痕、右下背部咬痕之傷勢
      ，犯罪情節嚴重。又被告明知其係因忽視親職責任而犯下
      本案，犯後猶未積極參與親職教育課程及親子會面，彌補
      對被害人之傷害，以及學習育兒避免往後再犯，犯後態度
      難謂良好，所為實應非難；惟念及被告並無前科、年紀尚
      輕，犯後終能坦承犯行，惡性稍減；兼衡被告之犯罪動機
      、手段、情節，以及被告自陳之學歷、過去身世、健康及
      家庭生活經濟狀況（因涉個人隱私不予揭露，詳見訴字卷
      第27頁、第29頁）等一切情狀，量處如主文所示之刑。
據上論斷，應依刑事訴訟法第455條之1第1項、第3項、第369條
第1項前段、第364條、第299條第1項前段、第371條，兒童及少
年福利與權益保障法第112條第1項前段，刑法第11條前段、第27
7條第1項，刑法施行法第1條之1第1項，判決如主文。
本案經檢察官乙○○提起公訴，檢察官劉淑慧提起上訴，檢察官丙
○○到庭執行職務。
中　　華　　民　　國　　111 　年　　7 　　月　　27　　日
                  刑事第十二庭  審判長法　官  蔡書瑜
　　　　　　　　　                    法　官  李承曄
      　　　　　　　　　              法　官  楊甯伃
以上正本證明與原本無異。
本判決不得上訴。
中　　華　　民　　國　　111 　年　　7 　　月　　27　　日
　　　　　　　　　　　　　　　　　　　書記官　陳蓉柔